【裁判字號】    95,簡上,477
【裁判日期】    950926
【裁判案由】    電信法等
【裁判全文】
臺灣板橋地方法院刑事判決             95年度簡上字第477號
上  訴  人  臺灣板橋地方法院檢察署檢察官
被      告  乙○○
上列上訴人因被告違反電信法等案件，不服本院九十五年度簡字
第二七一八號中華民國九十五年五月三十日第一審判決（聲請簡
易判決處刑案號：九十五年度偵字第八二五○號），提起上訴，
本院管轄之第二審合議庭判決如下：
    主    文
上訴駁回。
    事    實
一、乙○○基於意圖為自己不法所有之竊盜犯意，於民國九十四
    年十月三十日上午十一時許，利用暫住於臺北縣永和市○○
    路二十八號六樓甲○○住處之機會，趁甲○○外出之際，在
    甲○○前開住處內，竊取甲○○所有ＮＯＫＩＡ牌3315型行
    動電話（內碼序號為000000000000000 號）一具及該行動電
    話內之門號0000000000號ＳＩＭ卡一枚；乙○○於竊得上開
    ＳＩＭ卡後，明知上開行動電話門號之承租人有與電信公司
    相互約定，透過行動電話話機植入該ＳＩＭ卡撥打時，電信
    公司應准予通話，並由該承租人負擔所撥打之行動電話通信
    費用，竟基於意圖為自己不法利益而盜用他人電信設備通信
    之概括犯意，於同日下午四時二十四分二十秒至下午四時二
    十四分四十七秒間、同日下午四時三十分二十二秒及同日下
    午四時四十九分三十四秒至下午四時四十九分三十八秒間，
    在基隆市、臺北縣瑞芳鎮等地以前開ＳＩＭ卡插入某行動電
    話話機內後撥打及發出簡訊而為通信，以此無線方式盜用屬
    甲○○所有之電信設備即上開ＳＩＭ卡，使和信電信股份有
    限（以下簡稱和信電信公司）公司陷於錯誤，誤認係甲○○
    本人或經其同意之使用者撥打電話，乃依約提供通話服務，
    乙○○藉此獲得和信電信公司提供通話服務共計新臺幣（下
    同）七點六四元之不法利益，足生損害於甲○○及和信電信
    公司。
二、案經甲○○訴請及臺北縣政府警察局永和分局報告臺灣板橋
    地方法院檢察署檢察官偵查後聲請以簡易判決處刑。
    理  由
甲、程序方面：
一、上訴人即被告乙○○經合法傳喚，無正當理由未於審判期日
    到庭，爰依刑事訴訟法第三百七十一條規定，不待其陳述，
    由檢察官一造辯論而逕行判決。
二、按被告以外之人於審判外之言詞或書面陳述，除法律有規定
    者外，不得作為證據，刑事訴訟法第一百五十九條第一項定
    有明文，此即學理上所稱「傳聞證據排除法則」。又被告以
    外之人於審判外之陳述，雖不符同法第一百五十九條之一至
    第一百五十九條之四之規定，而經當事人於審判程序同意作
    為證據，法院審酌該言詞陳述或書面陳述作成時之情況，認
    為適當者，亦得為證據。當事人、代理人或辯護人於法院調
    查證據時，知有第一百五十九條第一項不得為證據之情形，
    而未於言詞辯論終結前聲明異議者，視為有前項之同意，同
    法第一百五十九條之五亦規定甚明。
三、鑒於採用傳聞證據排除法則之重要理由之一，係因傳聞證據
    未經當事人之反詰問予以覈實，若當事人願放棄對原供述人
    之反對詰問時，原則上即可承認該傳聞證據之證據能力，而
    揆諸我國刑事訴訟法第一百五十九條之五之立法理由，除參
    照前述傳聞證據排除法則之基本法理外，亦參考日本刑事訴
    訟法第三百二十六條之立法例，查日本刑事審判實務之運作
    ，有關檢察官及被告均同意作為證據之傳聞書面材料或陳述
    ，可直接援引該國刑事訴訟法第三百二十六條作為傳聞例外
    之法律依據，僅在檢察官與被告不同意之情況下，乃須根據
    其他傳聞例外規定俾以斟酌該等書面材料或陳述是否具有證
    據能力，在當事人間無爭執之案件中，傳聞證據基本上均可
    依據前引規定提出於法院使用。據此，我國刑事訴訟法第一
    百五十九條之五之適用應可作同上之解釋，本件告訴人即證
    人甲○○、證人盧廷恭在警詢中所為之陳述，固為被告以外
    之人在審判外之陳述，屬傳聞證據，惟公訴人、被告就前開
    審判外之陳述，迄於言詞辯論終結前未為異議之聲明，而本
    院審酌前開證人陳述作成時之情況，核無違法取證及證明力
    明顯過低之瑕疵，故本院認為以上述傳聞證據作為證據均為
    適當，故依諸上開規定及說明，前引被告以外之人於審判外
    之陳述是否屬於傳聞之例外，無庸先行考量刑事訴訟法第一
    百五十九條之一第二項、第一百五十九條之二、第一百五十
    九條之三等規定，得逕依同法一百五十九條之五規定作為證
    據。
乙、實體部分：
一、認定犯罪事實所憑之證據：
    被告對於上開犯罪事實迭於警詢、偵查中坦承不諱（見九十
    五年度他字第一三九○號偵查卷第十至十三頁、第一○五至
    一○六頁），核與告訴人即證人甲○○於警詢中指訴於前開
    時地遭被告竊盜及盜用行動電話門號通訊情節（見前開案號
    偵查卷第五至九頁），證人盧廷恭於警詢中證稱略以：被告
    曾告知（甲○○失竊之）手機是被告在用等語（見前開案號
    偵查卷第十四至十六頁）大致相符，此外，並有贓物認領保
    管單、通聯調閱查詢單及和信電訊通話明細附卷可稽，足徵
    被告前開自白應與事實相符，可以採信，本件事證明確，被
    告犯行堪以認定。
二、新舊法比較：
(一)、刑法第二條：
    查被告行為後，刑法第二條第一項於九十四年二月二日以華
    總一義字第09400014901 號令修正公布，並自九十五年七月
    一日起施行；修正後刑法第二條第一項規定，已將新舊法律
    適用之「從新從輕」原則，改採「從舊從輕」原則，而此規
    定僅係規範行為後法律變更所生新舊法律比較適用之準據法
    ，並非實體刑罰法律，自不生行為後法律變更之比較適用之
    問題，應逕行適用新法第二條第一項之規定。
(二)、刑法第三百二十條竊盜罪之法定刑為罰金刑部分：
    刑法第三百二十條竊盜罪之法定刑為五年以下有期徒刑、拘
    役或五百元以下罰金，本條雖未經修正，然據修正後刑法施
    行法增訂第一條之一：「中華民國九十四年一月七日刑法修
    正施行後，刑法分則編所定罰金之貨幣單位為新臺幣。九十
    四年一月七日刑法修正時，刑法分則編未修正之條文定有罰
    金者，自九十四年一月七日刑法修正施行後，就其所定數額
    提高為三十倍。但七十二年六月二十六日至九十四年一月七
    日新增或修正之條文，就其所定數額提高為三倍」及刑法第
    三三條第五款修正為：「主刑之種類如下：五、罰金：新臺
    幣一千元以上，以百元計算之」等規定，是依修正後之法律
    ，刑法第三百二十條竊盜罪所得併科處之罰金刑，最高為新
    臺幣一萬五千元、最低為新臺幣一千元；然依被告行為時之
    刑罰法律，即罰金罰鍰提高標準條例第一條前段規定之提高
    倍數十倍及刑法第三十三條第五款規定之罰金最低額一元計
    算，該罪之罰金刑最高為銀元五千元，最低額為銀元十元，
    若換算為新臺幣，最高額雖與新法同為新臺幣一萬五千元，
    然最低額為新臺幣三十元。是比較上述修正前、後之刑罰法
    律，自以被告行為時之法律較有利於被告。
(三)、刑法第四十一條第一項前段關於易科罰金之規定：
    依修正前刑法第四十一條第一項及廢止前罰金罰鍰提高標準
    條例第二條之規定，應以銀元三百元即新臺幣九百元折算一
    日，惟若依修正後刑法第四十一條第一項前段（原罰金罰鍰
    提高標準條例第二條已同時刪除）之規定，應以新臺幣一千
    元、二千元或三千元折算一日，二者相較之下，應以修正前
    之規定較有利於被告。
(四)、刑法第五十五條牽連犯之規定：
    本件被告張志煌所犯竊盜及違反電信法二罪間具方法結果之
    牽連犯之關係，依修正前即行為時之規定，應從一重之違反
    電信法第五十六條第一項罪處斷；惟若依修正後之刑法既已
    刪除牽連犯之規定，則所犯上述二罪應依數罪併罰之規定分
    論併罰。比較新舊法之規定，修正後之規定並非較有利於被
    告，依刑法第二條第一項之規定，應適用行為時之法律，即
    適用修正前刑法第五十五條牽連犯之規定，從一重之違反電
    信法第五十六條第一項罪處斷。
(五)、刑法第五十六條規定：
    修正後刑法第五十六條規定，業已刪除連續犯之規定。故連
    續數行為而犯同一罪名，依修正前刑法第五十六條規定，應
    以一罪論，但得加重其刑；而依修正後規定，則已無連續犯
    可資適用，即應將各次犯行以數罪併合處罰。是以本件被告
    就所犯數次違反電信法第五十六條第一項部分，自以適用修
    正前刑法五十六條關於連續犯之規定，對被告較為有利。
(六)、刑法第七十四條緩刑規定：
    被告行為後，刑法第七十四條關於緩刑之規定雖亦經修正，
    惟我國緩刑係採刑之執行暫緩制（而非刑之宣告暫緩制），
    故緩刑規定，性質上應屬刑之執行事項的規範，並非行為可
    罰性之規範，無刑法第二條第一項之適用餘地，應逕適用裁
    判時之法律即可（最高法院九十五年第八次刑事庭會議決議
    同此結論），是緩刑宣告部分無新舊法比較適用之問題，併
    此敘明。
(七)、綜合上述各條文修正前、後之比較，並依諸「新舊刑法關於
    刑之規定，雖同採從輕主義，係適用最有利於行為人之法律
    ，既曰法律，自較刑之範圍為廣，比較時應就罪刑有關之共
    犯、未遂犯、連續犯、牽連犯、結合犯以及累犯加重、自首
    減輕、暨其他法定加減原因、與加減例等一切情形，綜其全
    部之結果，而為比較，再適用有利於行為人之法律處斷」（
    參照最高法院二十四年上字第四六三四號判例要旨）及修正
    後刑法第二條第一項前段、後段規定之「從舊、從輕」原則
    ，爰依整體比較結果，適用被告行為時之法律，即修正前刑
    法之相關規定予以論處。
三、應適用之法律：
(一)、按電信法第五十六條第一項之罪，以意圖為自己或第三人不
    法之利益，使用有線、無線或其他電磁方式，盜接或盜用他
    人電信設備通信者為要件。本罪之處罰詐得免繳電信通信費
    用之不法利益規定，乃刑法詐欺得利罪之特別法，依特別法
    優於普通法之原則，自毋庸再論以刑法詐欺得利罪。次按本
    罪構成要件所稱以有線、無線或其他電磁方式，盜接或盜用
    他人電信設備通信者，並不限於以盜拷他人行動電話之序號
    、內碼等資料於自己之手機內，為盜用之唯一方式，其他諸
    如：利用他人住宅內之有線電話，盜打他人電話為通信行為
    ；或在住宅外之電話接線箱內，盜接他人之有線電話線路，
    以自己之電話機盜打他人電話為通信行為；或意圖為自己不
    法之所有，竊取他人之行動電話手機，進而為盜打通信之行
    為；或僅以使用竊盜之意思，擅取他人之行動電話手機為盜
    打通信之行為等，不一而足，皆成立本罪（最高法院八十八
    年度臺非字第四三號判決意旨、最高法院八十八年一月十九
    日八十八年度第一次刑事庭會議決議參照）。
(二)、核被告乙○○所為，係犯刑法第三百二十條第一項之竊盜罪
    及電信法第五十六條第一項之以無線方式盜用他人電信設備
    通信罪。又被告先後三次盜用他人電信設備通信之犯行，時
    間緊接，所犯係構成要件相同之罪，顯係基於概括犯意所為
    ，為連續犯，應依修正前刑法第五十六條之規定論以一罪，
    並加重其刑。又被告所犯竊盜罪與連續以無線方式盜用他人
    電信設備通信罪間，有方法、目的之牽連關係，為牽連犯，
    應依修正前刑法第五十五條規定應從一重之連續以無線方式
    盜用他人電信設備通信罪處斷。
四、維持原判決及駁回上訴之理由：
(一)、原審以被告罪證明確，並審酌被告竊盜他人之行動電話及手
    機門號ＳＩＭ卡，連續盜用與人通話，行為可訾，兼衡其犯
    罪之動機、目的、手段，及所竊財物價值非高，盜打所獲得
    之不法利益亦甚微，犯後並坦承犯行，態度良好等一切情狀
    ，依刑事訴訟法第四百四十九條第一項前段、第三項，電信
    法第五十六條第一項，刑法第十一條前段、第五十六條、第
    三百二十條第一項、第五十五條、第四十一條第一項前段、
    第七十四條第一款，罰金罰鍰提高標準條例第一條前段、第
    二條，逕以簡易判決量處被告有期徒刑三月，如易科罰金，
    以銀元三百元折算一日，併兼衡被告前未曾受有期徒刑以上
    刑之宣告，因一時失慮，誤觸法網，經此偵審程序及罪刑之
    宣告，應知所警惕，當不致有再犯之虞，因認其刑之宣告以
    暫不執行為適當，爰併予宣告緩刑二年，以啟自新；另就被
    告持以盜打之某行動電話及手機門號ＳＩＭ卡，屬他人電信
    設備，而非電信器材，自無庸併予宣告沒收【參見臺灣高等
    法院暨所屬法院九十年法律座談會彙編 (九十一年七月）第
    四二八至四二九頁】，其認事用法，均無違誤，量刑亦稱妥
    適，應予維持。
(二)、至公訴人上訴意旨雖略稱：因告訴人具狀指稱被告除竊取前
    開ＮＯＫＩＡ牌3315型行動電話（內碼序號為000000000000
    00 0號）一具及該行動電話內之門號0000000000號ＳＩＭ卡
    一枚外，尚另同時竊取黑色聖經一本、寶藍色書一本、手錶
    一只、皮鞋四雙、AVON抗豆洗面乳一瓶，迄未歸還，因認原
    審事實認定有誤云云。惟按犯罪事實應依證據認定之，無證
    據不得認定犯罪事實，刑事訴訟法第一百五十四條第二項定
    有明文；又認定不利於被告之事實，須依積極證據，苟積極
    證據不足為不利於被告事實之認定，即應為有利於被告之認
    定，更不必有何有利之證據，最高法院著有三十年上字第八
    一六號判例意旨可供參照。經查：被告於警詢、偵查中均堅
    決否認有於前開時地竊取告訴人所有之黑色聖經一本、寶藍
    色書一本、手錶一只、皮鞋四雙、AVON抗豆洗面乳一瓶等物
    ，而被告此部份所涉竊盜犯嫌，除經告訴人片面單一指述外
    ，查無任何積極證據足認被告有該部分竊盜犯行，自難僅憑
    告訴人片面指述遽認被告亦涉有此部份竊盜犯嫌，從而，本
    件公訴人提起之上訴為無理由，應予駁回。
(三)、末按刑法於九十四年二月二日修正公布，九十五年七月一日
    施行，就行為後法律變更如何適用之準據法，已由「從新從
    輕」改為「從舊從輕」，亦即除修正後之新法有利於行為人
    時，例外適用最有利之法律外，要以適用行為時之舊法為原
    則，則倘例外適用新法者，自應於裁判內對該例外適用為必
    要之說明。本件原審判決後，刑法方刪除牽連犯之規定，但
    行為時之牽連犯規定有利於上訴人，本即應以原判決所適用
    之行為時法為原則，而非例外適用修正後之新法，是原判決
    雖未及比較適用法律，然對判決顯然不生影響，自毋庸撤銷
    改判（最高法院九十五年度台上字第三九三四號判決意旨可
    資參照）。因此，原審判決雖未及比較適用新舊法，然上訴
    本院後，經比較新舊法，行為後之法律並非較有利於行為人
    ，仍應適用行為時法即前揭規定，則原判決適用行為時法即
    無不當，自不構成撤銷事由，併此敘明。
據上論斷，應依刑事訴訟法第四百五十五條之一第一項、第三項
、第三百七十一條、第三百六十八條，判決如主文。
本案經檢察官郭季青到庭執行職務。
中    華    民    國    95    年    9    月    26     日
                刑事第十九庭  審判長法  官  許必奇
                                    法  官  曾正耀
                                    法  官  陳明偉
本正本證明與原本無異。
不得上訴。
                                    書記官  陳慧儷
中    華    民    國    95    年    9     月    26    日


司法院資訊處製作；財團法人民間司法改革基金會備份。
